臺灣板橋地方法院刑事判決　　　　　　　100年度易字第730號
公　訴　人　臺灣板橋地方法院檢察署檢察官
被　　　告　林英
上列被告因竊盜案件，經檢察官聲請以簡易判決處刑（100 年度
偵字第128 號），本院認不宜以簡易判決處刑，改依通常程序審
理，判決如下：
    主  文
林英於夜間侵入住宅竊盜，處有期徒刑陸月，如易科罰金，以新
臺幣壹仟元折算壹日。緩刑貳年。
    事  實
一、林英與陳亦銘前因投資糾紛而有爭執，林英竟意圖為自己不
    法之所有，於民國99年11月2 日晚上8 時許，前往陳亦銘位
    於臺北縣蘆洲市（現改制為新北市蘆洲區，下同）長安街28
    5 巷26號之「青春貴族社區」住處，趁隙與社區住戶一同進
    入大門後，即搭乘電梯至該址7 樓樓梯間，徒手竊取陳亦銘
    置於該處鞋櫃內之塑膠袋1 包（內含直笛2 支、PUMA牌運動
    鞋1 雙、白色外套1 件、光碟收藏袋1 個），得手後隨即離
    去。嗣陳亦銘發覺上開物品失竊，調閱社區電梯監視錄影器
    畫面，始循線查悉上情，並為警於臺北縣蘆洲市○○街108
    巷2 號處扣得直笛2 支、PUMA牌運動鞋1 雙、白色外套1 件
    、光碟收藏袋1 個等物。
二、案經陳亦銘訴由臺北縣政府（現改制為新北市政府，下同）
    警察局蘆洲分局移送臺灣板橋地方法院檢察署檢察官偵查起
    訴。
    理  由
壹、程序方面：
    按刑事訴訟法第159 條第1 項雖規定，被告以外之人於審判
    外之言詞或書面陳述，除法律有規定外，不得作為證據。惟
    同法第159 條之5 第1 、2 項已規定，經當事人於審判程序
    同意作為證據，法院審酌該言詞陳述或書面陳述作成時之情
    況，認為適當者，亦得為證據。當事人、代理人或辯護人於
    法院調查證據時，知有第159 條第1 項不得為證據之情形，
    而未於言詞辯論終結前聲明異議者，視為有前項之同意（指
    同條第1 項之同意作為證據），此乃第159 條第1 項所容許
    ，得作為證據之例外規定之一。經查，本案被告林英及檢察
    官於本案言詞辯論終結前，均未就判決所引用之各該被告以
    外之人於審判外之陳述及所調查之證據主張有刑事訴訟法第
    159 條第1 項不得為證據之情形，本院復審酌各該證據作成
    時並無違法及證明力明顯過低之瑕疵等情況，認為適當，是
    本案經調查之證據均有證據能力。至以下所引其餘非屬供述
    證據部分，既不適用傳聞法則，復查無違法取得之情事存在
    ，自應認同具證據能力。
貳、實體方面：
一、訊據被告林英固坦承於前揭時日曾至告訴人陳亦銘上址住處
    ，並自該處樓梯間之鞋櫃拿取包有上開物品之塑膠袋1 包之
    情不諱，惟矢口否認有何加重竊盜之犯行，並辯稱：上開物
    品均是告訴人之前就說要送給伊的，只是伊一直沒有時間去
    拿，99年11月2 日晚上8 時許告訴人有打電話叫伊去拿，所
    以伊沒有竊取告訴人財物云云。經查：
（一）被告於99年11月2 日晚上8 時許，進入告訴人住處樓梯間
      ，翻動告訴人之鞋櫃後，取走1 包內含直笛2 支、PUMA牌
      運動鞋1 雙、白色外套1 件、光碟收藏袋1 個之塑膠袋一
      事，除為被告所自承外，亦經證人即告訴人陳亦銘於警詢
      及本院審理時證述綦詳，復有該社區電梯監視錄影器翻拍
      畫面2 張、現場及扣案物品照片6 張、臺北縣政府警察局
      蘆洲分局扣押筆錄、臺北縣政府警察局蘆洲分局延平派出
      所扣押物品目錄表、贓物認領保管單各1 紙附卷可稽，是
      被告確有於上揭時日，無故進入告訴人住處樓梯間，拿取
      置於該處鞋櫃內直笛2 支、PUMA牌運動鞋1 雙、白色外套
      1 件、光碟收藏袋1 個等物品之事實，至為灼然。
（二）被告雖以前揭情詞置辯，惟查，被告所提出其使用之門號
      0000000000號行動電話通聯紀錄，99年11月2 日當日並無
      任何告訴人使用之家用電話或行動電話與被告通聯之紀錄
      ，亦經告訴人證稱明確，並有門號0000000000號行動電話
      受信通聯紀錄報表1 份及99年11月2 日所有與上開門號通
      聯之電話號碼申登人資料共5 份在卷可佐，足認被告所辯
      其係接獲告訴人來電，始前往告訴人住處樓梯間拿取上開
      物品一事，顯與事實不符。至告訴人於本院審理時雖改稱
      上開物品均為很久以前就說過要送給被告的等語，惟告訴
      人對於當日究竟失竊哪些物品、包裹哪些物品在塑膠袋內
      、何時打電話請被告前往拿取上開物品及案發後是否曾打
      電話質問被告等許多關鍵問題，均以避重就輕之方式回答
      ，另本件查獲經過係告訴人於99年11月2 日晚上8 時許返
      家後，察覺其住處樓梯間鞋櫃有遭人翻動之痕跡，打開鞋
      櫃後發現有物品失竊，經調閱該社區電梯之監視器錄影畫
      面，赫見被告於上開時間前往該處並取走1 包塑膠袋，告
      訴人即於翌日撥打電話予被告詢問被告是否竊取其所有之
      鞋子，惟遭被告否認，告訴人遂於同年月10日前往臺北縣
      政府警察局蘆洲分局延平派出所報案等情，有警詢筆錄1
      份在卷可佐，而告訴人與被告於99年11月3 日、4 日、5
      日確實有多次以電話聯絡之紀錄，有被告所使用之門號
      0000 000000 號行動電話受信通聯紀錄報表1 份在卷可考
      ，足認告訴人於警詢時所述其調閱社區監視錄影器畫面後
      ，曾再次撥打電話與被告確認是否竊取鞋子一節，應與事
      實相符，倘若被告所竊取上開裝有直笛等物品之塑膠袋1
      包，係如告訴人所稱「很久以前就說要送給被告」者，或
      如被告所稱「告訴人很久以前就說要送給我，並一直催促
      我去拿」者，則告訴人調閱社區電梯監視錄影畫面，發現
      被告取走1 包物品並多次撥打電話與被告確認是否有竊盜
      行為時，衡情告訴人即可經由被告之提醒或自行回想而記
      憶起曾經表示過要將上開物品贈送予被告一事，當無可能
      於99年11月3 日至5 日與被告多次通話後，仍執意於99年
      11月10日前往派出所報案告訴被告上開竊盜犯行之舉，故
      堪認告訴人於本院審理時之證詞，明顯與常情相違且有偏
      頗迴護被告之嫌，尚難僅憑告訴人於本院審理時翻異其詞
      ，即遽認被告竊取上開物品係經過告訴人同意而不構成竊
      盜罪。
（三）綜上所述，被告上開所辯顯係事後卸責之詞，洵無足採，
      本案事證明確，被告上開犯行洵堪認定，自應依法論科。
二、查被告林英行為後，刑法第321 條業於100 年1 月26日經總
    統以華總一義字第10000015561 號令修正公布，並自同年月
    28日施行。修正前該條（即舊法）之法定刑為「6 月以上5
    年以下有期徒刑」，修正後該條（即新法）之法定刑則為「
    6 月以上5 年以下有期徒刑，得併科新臺幣10萬元以下罰金
    」，經依刑法第2 條第1 項所定「從舊從輕」原則比較新舊
    法律規定結果，新法並未有利於被告，爰依刑法第2 條第1
    項前段規定，適用修正前刑法第321 條規定予以論罪科刑。
三、按100 年1 月26日修正前之刑法第321 條第1 項第1 款規定
    之加重竊盜罪，其構成要件為夜間侵入住宅或有人居住之建
    築物、船艦或隱匿其內而犯竊盜罪者，其所謂「住宅」，乃
    指人類日常居住之場所而言，公寓亦屬之，至公寓樓下之「
    樓梯間」，雖僅供各住戶出入通行，然就公寓之整體而言，
    該樓梯間為該公寓之一部分，而與該公寓有密切不可分之關
    係，故於夜間侵入公寓樓下之樓梯間竊盜，難謂無同時妨害
    居住安全之情形，自應成立刑法第321 條第1 項第1 款於夜
    間侵入住宅竊盜罪（最高法院76年台上字第2972號判例意旨
    可資參照）。是核被告林英所為，係犯修正前刑法第321 條
    第1 項第1 款之夜間侵入住宅竊盜罪。爰審酌被告並無前科
    ，素行良好，惟其正值壯年，不思循正途取得財物，竟擅自
    侵入告訴人住處樓梯間，徒手竊取告訴人置於鞋櫃內之財物
    ，顯然欠缺對於他人財產權應予尊重之觀念，兼衡其智識程
    度、生活狀況、犯罪之手段、所生危害、所竊財物價值、犯
    罪後之態度及檢察官請求從輕量刑等一切情狀，量處如主文
    所示之刑，並諭知易科罰金之折算標準。末查，被告未曾受
    有期徒刑以上刑之宣告，有臺灣高等法院被告前案紀錄表1
    份在卷可稽，其因一時失慮，未經告訴人同意即竊取告訴人
    物品而觸犯刑典，信經此偵審程序及刑之宣告，當知所警惕
    而無再犯之虞，本院認其所受刑之宣告以暫不執行為適當，
    併宣告緩刑2 年，以啟自新。
據上論斷，應依刑事訴訟法第452 條、第299 條第1 項前段，修
正前刑法第321 條第1 項第1 款，刑法第2 條第1 項前段、第41
條第1項前段、第74條第1項第1款，判決如主文。
本案經檢察官林修平到庭執行職務。
中    華    民    國   100    年    6     月    8     日
                  刑事第二十三庭  審判長法  官  曾淑娟
                                        法  官  黃苙荌
                                        法  官  劉凱寧
上列正本證明與原本無異。
                                        書記官  李逸翔
中    華    民    國   100    年    6     月    8     日
附錄本案論罪科刑法條全文：
修正前中華民國刑法第321 條
犯竊盜罪而有左列情形之一者，處6 月以上、5 年以下有期徒刑
：
一、於夜間侵入住宅或有人居住之建築物、船艦或隱匿其內而犯
    之者。
二、毀越門扇、牆垣或其他安全設備而犯之者。
三、攜帶兇器而犯之者。
四、結夥三人以上而犯之者。
五、乘火災、水災或其他災害之際而犯之者。
六、在車站或埠頭而犯之者。
前項之未遂犯罰之。